【裁判字號】    88,交簡上,17
【裁判日期】    890913
【裁判案由】    過失傷害
【裁判全文】
台灣苗栗地方法院刑事判決                        八十八年度交簡上字第一七號
    上訴人即被告 丁 ○ ○
右上訴人因過失傷害案件，不服本院簡易庭八十七年度苗交簡字第一六號中華民國八
十八年八月三十一日第一審簡易判決 (聲請案號：台灣苗栗地方法院檢察署八十七年
度偵字第四九一二號)，提起上訴，本院判決如左：
      主      文
原判決撤銷。
丁○○無罪。
      理      由
一、公訴意旨略以：被告丁○○從事載運木材工作，平日均駕駛拼裝貨車載運木材，
    為從事駕駛業務之人。民國八十七年九月十一日晚上九時二十分許，丁○○酒後
    （是否超過標準值無從認定）駕駛無車牌號碼之拼裝貨車，沿台三線由三灣往大
    河方向行駛，行經苗栗縣南庄鄉○○村○○○○路橋頭，由台三線右轉至劃有分
    向限制線之舊路往員林村行駛，原應注意汽車行駛時，駕駛人應注意車前狀況，
    並隨時採取必要之安全措施，且在劃有分向限制線之路段，不得駛入來車之車道
    內。而當時雖為夜間無照明，但路面乾燥，無缺陷，亦無障礙物，視距良好，並
    無不能注意之情事。竟疏未注意車前狀況，並隨時採取必要之安全措施，致於前
    揭路段駛入對向車道，撞及乙○○所駕駛，當時停置在路旁，內有甲○○及丙○○等人之車號ＭＦ二三七一號自用小客車，使甲○○及丙○○均受有頭部外傷並
    腦震盪之傷害，因認被告涉有過失傷害罪嫌。
二、按犯罪事實應依證據認定之，無證據不得推定其犯罪事實；又不能證明被告犯罪
    者，應諭知無罪之判決，刑事訴訟法第一百五十四條、第三百零一條第一項分別
    定有明文。次按告訴人之告訴，係以使被告受刑事訴追為目的，是其陳述是否與
    事實相符，仍應調查其他證據以資審認；又認定不利於被告之事實，須依積極證
    據，苟積極證據不足為不利於被告事實之認定時，即應為有利於被告之認定，更
    不必有何有利之證據，最高法院著有五十二年臺上字第一三○○號判例、三十年
    上字第八一六號判例可資參照。
三、本件聲請人認被告涉有過失傷害犯行，無非係以證人即自小客車駕駛者乙○○及
    告訴人甲○○、丙○○之指訴及證人李聲生、點心店老板羅玉英證述被告當晚有
    在三灣鄉○○路農會斜對面的臭豆腐店喝酒，大約晚上九點十分才離開等語，被
    告陳述與事實不符，及另有道路交通事故調查報告表、驗傷單及照片等在卷為主
    要論據。
四、被告丁○○固承認於八十七年九月十一日晚上有經過台三線回家之事實，惟矢口
    否認有前開業務過失傷害之犯行，辯稱：當天晚上沒有彎進苗栗縣南庄鄉○○村
    ○○○○路橋，只行駛台三線，且未與乙○○發生車禍，確實吃過點心下班回家
    時是晚上八點左右等語。按物證之鑑驗在於從結果加以詮釋，目的在於證明犯罪
    事實，車禍撞傷人後逃逸，現場可能留下油漆碎片、方向燈的玻璃碎片、塑膠碎
    片等兩車相撞留下之跡證，假使經過化學檢驗後，與某一部車無法區分其不同，
    或紅外線光譜儀圖譜相吻合，也不能下結論為此種車輛，因為同廠牌、同一批出
    場的車可能有幾百幾千部，其油漆顏色、零件皆相同，因此物證檢驗的結果，油
    漆、玻璃碎片、塑膠碎片成分皆相同，最多可說某一部車涉嫌，應配合其他方法
    ，例如玻璃碎片、塑膠碎片，甚或油漆碎片以物證的吻合原理重建，若確實吻合
    ，則可百分之一百確認該車涉嫌，如果這部車經修補，則這部車涉嫌的機率就可
    能增加；再輔以目擊證人、碰撞的部位、相對位置、該車於該時段是否經過該處
    、是否肇事後換過零件配件等才是現場重建的真諦。經查，被害人乙○○所駕駛
    前開自小客車在苗栗縣南庄鄉○○村○○○○路橋頭被一輛藍色拼裝車撞到之事
    實，經送台灣省竹苗區車輛行車事故鑑定委員會鑑定，結果為依照卷附資料之車
    損照片無法判定被告丁○○之拼裝車與乙○○所駕駛自小客車有撞擊情形，鑑定
    意見為：不明車輛行駛撞擊路邊吳車為肇事主因，此有該會八十九年八月八日竹
    鑑字第八九○五九七號函覆鑑定意見書一份附卷可參，本案復經承辦警員黃錦城
    於本院調查中至庭結證：車禍肇事路段可通往大河、錦水、南庄、獅潭等線路，
    到達現場時，請派出所人員協尋，被告家中有兩台藍色拼裝車併停，與當事人及
    家屬四周看過因看不出有肇事痕跡所以沒有採證，告訴人自行認定是肇事車。被
    告拼裝車停在中鋒路與永和山交岔路口為通往肇事地點其中線路之中一條路，與
    肇事距離好幾百公尺，藍色拼裝車在南庄鄉沒有管制所以沒有統計數量多少等語
    屬實，可見被告所駕駛之拼裝車當晚並無肇事之痕跡，是承辦警員故未加以採證
    ，而由告訴人自行認定該車為肇事車，參照上開說明，本件則無任何直接之證據
    可證被告所駕駛之拼裝車撞擊被害人乙○○之自小客車導致告訴人受傷。
五、又按間接事實之本身，雖非證據，然因其具有判斷直接事實存在之作用，故亦有
    證據之機能，但其如何由間接事實推論直接事實之存在，則仍應為必要之說明，
    始足以斷定其所為推論是否合理，而可認為適法。原審以證人李聲生証稱：當晚
    八點多尚見被告在羅玉英開設的臭豆腐店內（見偵卷第三十一頁反面、第三十二
    頁）及證人即點心店老闆羅玉英證稱：被告當日確係晚上八點多至其店內吃點心
    ，且當晚有喝酒（見偵卷第三十二頁）。足見被告所辯伊下班回家時是晚上八點
    左右云云，顯與事實不符。另乙○○、甲○○在警訊時均陳稱：對方所駕駛的拼
    裝車是藍色的（見偵卷第八頁反面、第十二頁反面），亦與卷附被告所駕駛之拼
    裝車顏色是藍色相同（見偵卷第十七頁）。甲○○在警、偵訊時分別陳稱被告之
    車頭有二點黃色的東西，且有看清楚肇事車輛的車型，就是被告所駕駛的車型（
    見偵卷第十三頁、第二十七頁反面），亦與卷附被告之拼裝車頭確有二塊黃色東
    西相同（見偵卷第十七頁及反面）。矧事發後乙○○與派出所主管至附近清查拼
    裝車，發現被告所有之拼裝車引擎是熱的（見偵卷第八頁反面）等間接證據推論
    出是乙○○、甲○○等人應不致誤指被告之事實，而認定被告所駕駛之拼裝車撞
    擊乙○○駕駛之自小客車，然按前開說明，告訴人所指述之藍色拼裝車及車頭二
    點黃色與車型等語，均只能證明有一輛藍色拼裝車、車頭二點黃色、與被告所駕
    駛之車型相同車輛涉嫌肇事，但此間接事實尚不足以推論出是被告所駕駛之拼裝
    車撞擊乙○○自小客車之直接事實，而卷內所附道路交通事故調查報告表、驗傷
    單及照片等均在說明乙○○之自小客車被不明車輛撞擊，均未直接指明是被告所
    駕駛之拼裝車所撞擊，告訴人並明確指述未看清楚駕駛拼裝車為何人，本案復無
    拼裝車撞擊的部位、相對位置、及僅懷疑該車於該時段曾經過該處、無肇事後換
    過零件等現場重建的證據可資為證；又檢察官就被告犯罪事實，有舉證之責任，
    刑事訴訟法第一百六十一條明定，及我國刑事訴訟法制度採職權主義，法院應依
    職權調查證據，以其發現真實。被告並不負舉證之責任，被告只有在保護自己的
    利益之必要，許其提出證據，但仍不認其有舉證正之責任，是被告所述之回家時
    間雖與證人李聲生、羅玉英證述時間歧異，僅能認為被告此部分陳述與事實不符
    ，但不足以證明被告所駕駛拼裝肇事，況且證人李聲生、羅玉英均只證實肇事當
    晚「八點多」被告在吃點心，何時經過肇事地點無明確之時間陳述，則被告所駕
    駛之拼裝車是否確實在乙○○所駕駛之自小客車被撞擊時點經過，有待存疑？應
    另有補強證據，方足以證明被告撞擊乙○○之自小客車，是本案伊上開間接證據
    事實難證明被告所駕駛之拼裝車為肇事車輛，況且以乙○○所駕駛自小客車受損
    情形，何以撞擊之拼裝車無任何肇事痕跡？參酌上開台灣省竹苗區車輛行車事故
    鑑定委員會鑑定結果亦認為依照卷附資料之車損照片無法判定被告丁○○之拼裝
    車與乙○○所駕駛自小客車有撞擊情形，是原審「以被告違反道路交通安全規則
    第九十四條第三項及第九十七條第二款認汽車行駛時，駕駛人應注意車前狀況，
    並隨時採取必要之安全措施。另在劃有分向限制線之路段，不得駛入來車之車道
    內等規定，認定被告當時並無不能注意之情事，竟疏未注意車前狀況，並隨時採
    取必要之安全措施，致在劃有分向限制線之路段駛入對向車道，撞及乙○○所駕
    駛之自用小客車，導致甲○○及丙○○均受有頭部外傷並腦震盪之傷害，自有過
    失。」容有誤會，此外本院復查無其他積極之證據足以證明被告有上開犯行。被
告上訴意旨否認犯罪，並據以指摘原判決不當，為有理由，爰依法將原判決撤銷
    改判。按本件被告被訴犯行既不能證明，自應就被告諭知無罪之判決。
據上論斷，應依刑事訴訟法第四百五十五條之一第三項、第三百六十九條第一項前段
、第三百六十四條、第三百零一條第一項，判決如主文。
本案經檢察官黃智勇到庭執行職務
中      華      民      國    八十九      年     九      月     十三    日
                                臺灣苗栗地方法院刑事庭
                                    審判長法  官 巫 政 松
                                          法  官 黃 賢 婷
                                          法  官 張 珈 禎
右正本證明與原本無異。
本件被告不得上訴。
                                          書記官 楊 慧 萍
中      華      民      國    八十九      年     九      月     十六    日


司法院資訊處製作；財團法人民間司法改革基金會備份。
